臺灣高等法院交通事件裁定　　　　　　　　　　　　九十一年度交抗字第二六八號
　　抗　告　人
　　即受處分人　甲○
右抗告人因違反道路交通管理處罰條例案件，不服臺灣新竹地方法院中華民國九十一
年二月二十二日裁定（九十年度交聲字第八五號），提起抗告，本院裁定如左：
    主  文
原裁定撤銷。
甲○汽車行駛於高速公路，而不遵管制之規定，處罰鍰新台幣仟元，並記違規點數
壹點。
    理  由
一、按汽車行駛於高速公路或設站管制之道路，而不遵管制之規定者，處汽車駕駛人
    新台幣三千元以上六千元以下罰鍰；又汽車駕駛人，違反左列各款所列條款之一
    者，除依原條款處罰鍰外，並予記點：一、違反第三十三條、．．．者，各記違
    規點數一點，道路交通管理處罰條例第三十三條第一項及同條例第六十三條第一
    項第一款分別定有明文。次按汽車行駛高速公路應依速限標誌指示，高速公路交
    通管制規則第五條第一項前段定有明文。
二、查受處分人甲○於民國九十年六月二十六日上午十一時四十五分許，駕駛車牌號
    碼ＧＯ－五二三營業貨運曳引車，於國道三號高速公路南向六十三公里處（即桃
    園縣大溪鎮○○○路段原總重二十噸以上大貨車最高限速為八十公里，竟以時速
    九十三公里（超速十三公里）之行車速度前駛，為內政部警政署國道公路警察局
    第六警察隊執勤之公路警察胡育華、史至仁利用車裝ＤＲＳ－三雷達測速儀器測
    得後，經警攔停，以其有違反道路交通管理處罰條例第三十三條第一項之規定，
    經內政部警政署國道公路警察局第六警察隊依道路交通管理處罰條例第三十三條
    第一項規定，填掣公警局交字第Ｚ00000000號舉發違反道路交通管理事
    件通知單，限受處分人應於同年七月十一日前到案，並當場交付受處分人，為受
    處分人拒收且未依規定到案，原處分機關乃於九十年八月二十九日，依同規定裁
    處罰鍰新台幣三千元之事實，有前開舉發通知單、裁決書可按。
三、原裁定意旨略以：本件違反道路交通管理事件通知單係員警當場舉發，受處分人
    即異議人甲○認其並無超速行駛，即拒絕於上開通知單上簽名，有內政部警政署
    國道公路警察局舉發違反道路交通管理事件通知單附卷足憑，而異議人於原審調
    查時則坦白承認有超速，行車紀錄表有顯示八十六、八十七公里，惟未達雷達測
    定之九十三公里等語（原審卷第十九頁），又其所駕駛之上開營業貨運曳引車上
    裝設有行車紀錄器，該行車紀錄超過八十公里，為受處分人所是認，有行車紀錄
    一紙在卷可稽，再受處分人之行車速度經雷達測速器測定行速為九十三公里，其
    誤差值之精密度為±０˙五ＫＭ／ＨＲ（公里／時），亦有內政部警政署國道公
    路警察局第六警察隊九十年十二月二十一日（九十）公警國六交字第二０二二二
    號函在卷可稽（原審卷第三十頁、第三一頁），足受處分人甲○於上開時、地確
    有違規超速之情，應可認定。是原處分機關依據道路交通管理處罰條例第三十三
    條第一項之規定，以受處分人在高速公路有行車超速之違規行為，裁決處受處分
    人罰鍰新臺幣三千元，洵屬有據，異議人之異議為無理由，而駁回其異議。
四、抗告意旨略以：
  (一)本件舉發道路交通管理事件之舉發行速為九十三公里，與事實上之行車紀錄表上
    並不相同。根據自由心證主義言之，依刑事訴訟法第一百五十五條第二項規定「
    ．．．顯與事實有違，或與認定事實不符之證據，不得作為判斷之依據」，同法
    第一百五十六條第二項規定「被告之自白，不得作為有罪判決之唯一證據，仍應
    調查其他必要之證據，以察其是否與事實相符」。因此抗告人於聲明異議時提出
    真實之行車紀錄表乃為陳述真實之自身權益，舉證非如案發當時員警不當舉發不
    符事實之情事。因其顯與事實有違，且員警測速認定速度與事實不符，即不得作
    為本件超速判斷之依據。故本件應即時撤銷原裁判，或進行調查其他必要證據，
    方能證明抗告人是否超速行駛而應於罰鍰。
  (二)而且原舉發員警使用之雷達測速器，只能測出後方行駛中車輛之速度，並不能確
    切認定為何輛行駛中之車輛，依據刑事訴訟法第一百五十四條規定：「犯罪事實
    應依證據認定之，無證據不能推定其犯罪事實」，員警攔檢舉發顯然只是推測行
    為。未作進一步證據調查，其舉證責任不完備。在一般情形下，高速公路極少僅
    行少數車輛，況且當時為白天工作時分，高速公路上行駛車輛極多，在不能確定
    測速對象時，即不能妄作推定。
  (三)依據內政部警政署公路警察局七十四年一月二十一日「七四公局交字第００七一
    九號」致台灣省貨運公會聯合公會之公文函件（如附件），其主旨「．．．駕車
    行駛高速公路速率，不得超過百分之十之寬容量．．．」及說明「．．．重申寬
    容量為百分之十．．．」之言，所述行駛高速公路速率有百分之十寬限，而本件
    舉發路段速限為八十公里，抗告人實際速度顯然在寬限速率內，並不應予斷定超
    速行駛及裁定罰鍰。綜上所言，抗告人非為無理由之卸責辯詞，本人所速之證詞
    足為可信。
五、經查：
  (一)抗告人即受處分人於九十年六月二十六日上午十一時四十五分許，駕駛車牌號碼
    ＧＯ－五二三營業貨運曳引車，於國道三號高速公路南向六十三公里處（即桃園
    縣大溪鎮○○○路段原總重二十噸以上大貨車最高限速為八十公里，竟以時速九
    十三公里（超速十三公里）之行車速度前駛，為內政部警政署國道公路警察局第
    六警察隊執勤之公路警察胡育華利用車裝ＤＲＳ－三雷達測速儀器測得後，並由
    公路警察陳敬忠予以攔停受檢等情，有內政部警政署國道公路警察局舉發違反道
    路交通管理事件通知單移送聯乙紙附卷可稽，而抗告人與警員彼此並無怨隙，警
    員殊無必要杜撰違規之事實，而甘冒觸犯偽證罪之風險，而抗告人於原審調查時
    亦不諱言當時車速為時速八十六、八十七公里等情，而上開路段原總重二十噸以
    上大貨車最高速限為八十公里，自九十年十二月一日起，始調整最高限速為九十
    公里等語，亦有內政部警政署國道公路警察局第六警察隊九十年十二月二十一日
    （九十）公警國六交字第二０二二二號函在卷可稽（見原審卷第三十頁、第三一
    頁），縱如抗告人所稱，其當時亦已超速。
  (二)又交通警員掣單舉發違反道路交通管理處罰條例所列之違規事實，本質上為行政
    處分，係公務員基於職務上權力，依法就特定之具體事件所為具公法上效果之單
    方行政行為，基於公務員為公法上行為具有公信力之原則，該行政處分當可被推
    定為真正，其據以依法處分之事實認定亦為正確無誤，本此公信原則，乃立法者
    賦予行政機關制定違反道路交通事件統一裁罰標準及處理細則，使執勤警員得當
    機處分，以維護交通秩序、安全之行政目的。本件抗告人既未就執勤員警之舉發
    有誤提出確實證據以供調查，本院亦查無任何證據足資證明有捏造事實違法取締
    之情事，則執勤警員本其維護交通秩序、安全職責所為之舉發，自應受到合法、
    正確之推定。是抗告人駕車行駛高速公路，未依速限標誌指示，超速行車之事實
    ，堪以認定。原處分機關援引道路交通管理處罰條例第三十三條第一項規定，從
    輕裁處三千元罰鍰，尚無不合。
  (三)惟按汽車駕駛人，違反第三十三條者，除依原條款處罰鍰外，並予記違規點數一
    點，道路交通管理處罰條例第六十三條第一項第一款定有明文。本件抗告人違反
    道路交通管理處罰條例第三十三條規定，惟原處分機關疏未爰引同條例第六十三
    條第一項第一款規定，記違規點數一點，原審亦未將原處分機關上開裁處撤銷，
    於法均有未合。本件抗告雖無理由，惟原裁定既有前述可議之處，自應由本院將
    原裁定撤銷，依道路交通管理處罰條例第三十三條第一項之規定，從輕科處抗告
    人新台幣三千元，並依同條例第六十三條第一項第一款之規定，併予記違規點數
    一點。
據上論斷，應依道路交通事件處理辦法第二十六條、刑事訴訟法第四百十三條，裁定
如主文。
中      華      民      國        九十一    年    三    月    二十九    日
                              臺灣高等法院交通法庭
                                  審判長法  官  陳  春  秋
                                        法  官  王  麗  莉
                                        法  官  徐  培  元
右正本證明與原本無異。
不得再抗告。
                                        書記官  陳  建  邦
中      華      民      國      九十一   年   四      月      一        日
